【裁判字號】    97,上易,145
【裁判日期】    970306
【裁判案由】    偽造文書
【裁判全文】
臺灣高等法院臺中分院刑事判決         97年度上易字第145號
上  訴  人  臺灣臺中地方法院檢察署檢察官
被      告  戊○○
            甲○○
            丁○○
            乙○○
上列上訴人因被告等偽造文書案件，不服臺灣臺中地方法院96年
度易字第6069號中華民國96年12月6日第一審判決（起訴案號：
臺灣臺中地方法院檢察署96年度偵字第20190號），提起上訴，
本院判決如下：
    主  文
上訴駁回。
    理  由
一、公訴意旨略以：被告戊○○、甲○○分別係陸軍第8570部隊
    連長及副連長，被告丁○○及乙○○係該部隊之下士及一兵
    ，並分別擔任參一文書及代理人職務。自民國96年2月起，
    被告戊○○、甲○○為使該連隊順利通過軍團及指揮部3000
    公尺體能鑑測，被告戊○○乃唆使被告丁○○及乙○○向體
    能較佳之人員收取照片，以換貼相片之方式，變造假軍人身
    分證及臨時軍證共10餘張（部分已經銷毀）。進而於測鑑過
    程中，使不知情之王宏志、吳俊賢、張信祥、葉晉嘉、段國
    清等人，頂替鄭家信、劉博倫、戴茂霖、杜季軒、林裕祥、
    黃博先等人參加鑑測，足生損害於國軍測鑑之正確性。因認
    被告4人涉犯刑法第216條、第212條行使變造特種公文書罪
    嫌等語。
二、按現役軍人犯陸海空軍刑法或其特別法之罪，依本法之規定
    追訴審判之，軍事審判法第1條第1項前段定有明文。又依軍
    事審判法第5條第1、2項之反面解釋，犯罪在任職服役中，
    發覺在任職服役中者，應依軍事審判法追訴處罰。而現役軍
    人犯刑法偽造文書印文罪章關於公文書、公印文之罪，除本
    法另有規定外，依各該規定處罰，陸海空軍刑法第76條第1
    項第4款亦有明文規定。又對於被告無審判權者，應諭知不
    受理之判決，並得不經言詞辯論為之，刑事訴訟法第303條
    第6款、第307條亦分別定有明文。
三、查，陸海空軍刑法之立法體例，兼採軍人犯主義及軍事犯主
    義，除以違背軍事義務之軍事犯罪行為為主要規範內容外，
    並因軍人亦負有一般國民及社會責任，為維護軍事安全、軍
    紀管理及社會治安，對於觸犯刑法或其他法律之部分犯罪行
    為，按其犯罪性質，有納入陸海空軍刑法，依軍事審判程序
    追訴處罰之必要。故陸海空軍刑法於第二篇分則中明定純粹
    軍事犯之處罰，另設第三篇附則，就非純粹軍事犯亦加以處
    罰；其中第76條規定「現役軍人犯刑法下列各罪者，除本法
    另有規定外，依各該規定處罰」即係將刑法之處罰規定，引
    置為陸海空軍刑法之處罰，並以「現役軍人」為界定審判權
    之範圍。亦即現役軍人犯陸海空軍刑法第76條所列之刑法各
    罪者，袛要發覺在任職服役中，即應依軍事審判法第1條第1
    項前段、第5條之規定，由軍事法院審判。又陸海空軍刑法
    第76條第1項第4款規定，現役軍人犯刑法「偽造文書印文罪
    章關於公文書、公印文之罪」，係指刑法第十五章偽造文書
    印文罪中關於公文書、公印文部分之罪而言，包括刑法第
    211條偽造變造公文書罪，第212條偽造變造特種（公）文書
    罪，第213條公務員登載不實罪，第214條使公務員登載不實
    罪，第216條行使偽造變造公文書、特種公文書及登載不實
    公文書罪，第218條偽造盜用公印或公印文罪，均屬之；即
    刑法第219條沒收之規定及第220條準公文書部分，於上開之
    罪，亦同應適用（參照最高法院93年台非字第241號判決意
    旨）。
四、本案被告戊○○、甲○○、丁○○、乙○○4人犯罪之時間
    為96年2月間，當時4人均為現役軍人之身分，有個人兵籍資
    料查詢結果4份在卷足參。且本件係由陸軍砲兵第五八指揮
    部於96年3月2日14時30分許接獲司令部軍紀監察組申訴處置
    單而交查，有該部案件調查報告1份在卷為憑，則本件犯罪
    發覺時，被告4人均仍任職服役中。被告4人涉犯刑法第216
    條、第212條行使變造特種公文書罪，核屬陸海空軍刑法第
    76條第1項第4款所列「刑法偽造文書印文罪章關於公文書之
    罪。又依軍事審判法第237條之規定，國家安全法第8條第2
    項自中華民國90年10月2日停止適用，是國家安全法第8條第
    2項既已停止適用，本案是否應由軍事審判機關追訴審判，
    核與國家安全法第8條第2項之規定無涉。揆諸前揭說明，並
    參照軍事審判法第5條之規定，本案自應由軍事審判機關審
    理，普通法院對之並無審判權，公訴人遽向原審法院提起公
    訴，原審認公訴人起訴程序顯屬違背規定，不經言詞辯論，
    逕諭知不受理之判決，經核並無不合。檢察官提起上訴，上
    訴意旨略謂：本案應由普通法院審理等語，難予採取，從而
    ，檢察官上訴指摘原判決不當，為無理由，應予駁回。
據上論斷，應依刑事訴訟法第368條，判決如主文。
本案經檢察官丙○○到庭執行職務。
中    華    民    國    97    年    3     月    6     日
            刑事第十一庭  審判長法  官    陳  朱  貴
                                法  官    郭  同  奇
                                法  官    胡  文  傑
上列正本證明與原本無異。
不得上訴。
                                書記官    蔡  嘉  萍
中    華    民    國    97    年    3    月    6    日


司法院資訊處製作；財團法人民間司法改革基金會備份。
